【裁判字號】    95,聲,3375
【裁判日期】    951011
【裁判案由】    定應執行之刑
【裁判全文】
臺灣桃園地方法院刑事裁定              95年度聲字第3375號
聲  請  人  臺灣桃園地方法院檢察署檢察官
受  刑  人  甲○○
上列聲請人因受刑人數罪併罰有二裁判以上，聲請定其應執行之
刑，本院裁定如下：
    主  文
甲○○因附表所示動產擔保交易案件等罪，所處如附表所示之刑
，應執行有期徒刑伍月，如易科罰金，以銀元佰元即新臺幣玖
佰元折算壹日。
    理  由
一、受刑人甲○○因動產擔保交易法等案件，分別經本院九十四
    年度桃簡字第一八九一號判決、九十四年度桃簡字第一七一
    ０號判決，先後判處如附表所示之刑，均經分別確定在案。
二、查受刑人於裁判確定前犯數罪，均係於九十五年七月一日之
    前犯之，受刑人行為後，於九十四年二月二日修正公布之刑
    法，已於九十五年七月一日施行。按行為後法律有變更者，
    適用行為時之法律，但行為後之法律有利於行為人者，適用
    最有利於行為人之法律，現行刑法第二條第一項定有明文。
    此條規定乃與刑法第一條罪刑法定主義契合，而貫徹法律禁
    止溯及既往原則，係規範行為後法律變更所生新舊法律比較
    適用之準據法，是刑法第二條本身雖經修正，但刑法第二條
    既屬適用法律之準據法，本身尚無比較新舊法之問題，應一
    律適用裁判時之現行刑法第二條規定以決定適用之刑罰法律
    ，合先敘明。又以本次刑法修正之比較新舊法，應就罪刑有
    關之共犯、未遂犯、想像競合犯、牽連犯、連續犯、結合犯
    ，以及累犯加重、自首減輕暨其他法定加減原因（如身分加
    減）與加減例等一切情形，綜其全部罪刑之結果而為比較，
    最高法院九十五年五月二十三日九十五年度第八次刑庭會議
    決議可資參照。經查：
（一）按數罪併罰，有二裁判以上者，依刑法第五十一條之規定
      ，定其應執行之刑，刑法第五十三條定有明文。又民國九
      十四年二月二日修正公布，自九十五年七月一日起施行之
      刑法第二條第一項規定：「行為後法律有變更者，適用行
      為時之法律。但行為後之法律有利於行為人者，適用最有
      利於行為人之法律」，依刑法第五十一條定應執行刑時，
      「裁判確定前犯數罪，其中一罪在新法施行前者，亦同（
      即亦應為新舊法比較）。」最高法院九十五年五月二十三
      日第八次刑事庭會議決議可資參照。查受刑人於裁判確定
      前犯數罪，均係於九十五年七月一日之前犯之，而修正前
      刑法第五十一條第五款規定：「數罪併罰，分別宣告其罪
      之刑，依左列各款定其應執行者：五、宣告多數有期徒刑
      者，於各刑中之最長期以上，各刑合併之刑期以下，定其
      刑期。但不得逾二十年。」修正後刑法第五十一條第五款
      規定：「宣告多數有期徒刑者，於各刑中之最長期以上，
      各刑合併之刑期以下，定其刑期。但不得逾三十年。」該
      修正影響行為人刑罰之法律效果，自屬修正後刑法第二條
      所稱之行為後法律已有變更。經依修正後刑法第二條第一
      項規定，綜合比較新舊法之結果，以舊法規定之定應執行
      刑上限為二十年對行為人較為有利，是修正後刑法並非較
      有利於受刑人。
（二）本件受刑人行為後，刑法第四十一條第一項有關易科罰金
      之折算標準於九十四年二月二日修正公布，罰金罰鍰提高
      標準條例第二條並於九十五年五月十七日修正刪除，均自
      九十五年七月一日施行。有關易科罰金之折算標準，依受
      刑人行為時之易科罰金折算標準及修正前罰金罰鍰提高標
      準條例第二條前段（現已刪除）規定，就其原定數額（一
      元以上三元以下）提高為一百倍折算一日，則本件受刑人
      行為時之易科罰金折算標準，應以銀元一百元以上三百元
      以下折算一日，經折算為新臺幣後即以新臺幣三百元以上
      九百元以下折算一日，惟九十五年七月一日施行之刑法第
      四十一條第一項前段則規定：「犯最重本刑為五年以下有
      期徒刑以下之刑之罪，而受六個月以下有期徒刑或拘役之
      宣告者，得以新臺幣一千元、二千元或三千元折算一日，
      易科罰金。」比較修正前後之易科罰金折算標準，以修正
      施行前之規定對於受刑人較為有利，依修正後刑法第二條
      第一項前段之規定，應適用行為時即修正前刑法第四十一
      條第一項前段、修正前罰金罰鍰提高標準條例第二條之規
      定較有利於受刑人。
（三）綜上法律修正前、後之比較，揆諸前揭最高法院決議及修
      正後刑法第二條第一項之「從舊從輕」原則，綜其全部罪
      刑之結果而為比較，適用修正前之相關刑罰法律，對被告
      較為有利，自仍應依修正前即被告行為時之刑法第五十一
      條第五款，定其應執行之刑，並依修正前刑法之規定，諭
      知易科罰金之折算標準。
三、茲檢察官就受刑人所受之刑聲請定其應執行之刑，本院審核
    相關事證，認符合刑法第五十三條定執行刑之要件，聲請為
    正當，定其應執行之有期徒刑如主文所示。
四、依刑事訴訟法第四百七十七條第一項，修正後刑法第二條第
    一項前段、修正前刑法第五十三條、第五十一條第五款、第
    四十一條第一項前段，修正前罰金罰鍰提高標準條例第二條
    ，現行法規所定貨幣單位折算新臺幣條例第二條裁定如主文
    。
中    華    民    國    95    年    10    月    11    日
                  刑事第二庭法  官  林蕙芳
以上正本證明與原本無異。
如不服本裁定，應於裁定送達後5 日內向本院提出抗告狀。
                            書記官  李佩玲
中    華    民    國    95    年    10    月    16    日


司法院資訊處製作；財團法人民間司法改革基金會備份。
